【裁判字號】    99,上易,949
【裁判日期】    990729
【裁判案由】    詐欺
【裁判全文】
臺灣高等法院臺中分院刑事判決         99年度上易字第949號
上  訴  人
即  被  告  甲○○
上列上訴人因詐欺案件，不服臺灣臺中地方法院99年度易字第68
2 號中華民國99年6 月15日第一審判決（起訴案號：臺灣臺中地
方法院檢察署97年度偵字第27084 號），提起上訴，本院判決如
下：
    主    文
上訴駁回。
    理    由
一、按依刑事訴訟法第350條、第361條、第362條、第367條規定
    ，不服地方法院之第一審判決而上訴者，須提出上訴書狀，
    並應敘述具體理由，為上訴必備之程式；其所提出之書狀未
    敘述上訴理由，或僅曾以言詞陳述上訴理由者，均應於上訴
    期間屆滿後20日內補提理由書於第一審法院。第一審法院經
    形式審查，認逾期未補提上訴理由者，應定期間先命補正；
    逾期未補正者，為上訴不合法律上之程式，應以裁定駁回。
    倘已提出上訴理由，但所提非屬具體理由者，則由第二審法
    院以上訴不合法律上之程式，判決駁回。而所謂具體理由，
    必係依據卷內既有訴訟資料或提出新事證，指摘或表明第一
    審判決有何採證認事、用法或量刑等足以影響判決本旨之不
    當或違法，而構成應予撤銷之具體事由，始克當之（例如：
    依憑證據法則具體指出所採證據何以不具證據能力，或依憑
    卷證資料，明確指出所為證據證明力之判斷如何違背經驗、
    論理法則）；倘僅泛言原判決認定事實錯誤、違背法令、量
    刑失之過重或輕縱，而未依上揭意旨指出具體事由，或形式
    上雖已指出具體事由，然該事由縱使屬實，亦不足以認為原
    判決有何不當或違法者（例如：對不具有調查必要性之證據
    ，法院未依聲請調查亦未說明理由，或援用證據不當，但除
    去該證據仍應為同一事實之認定），皆難謂係具體理由，俾
    與第二審上訴制度旨在請求第二審法院撤銷、變更第一審不
    當或違法之判決，以實現個案救濟之立法目的相契合，並節
    制濫行上訴（最高法院97年度台上字第892號刑事判決意旨
    參照）。
二、上訴人即被告甲○○（下稱被告）不服原審判決提起上訴，
    其上訴理由略謂：(一)證人陳志維於原審審理中已證稱是將曾
    雅惠的帳戶交給「劉文筆」，不是交給被告，與其偵查中之
    證述不同；(二)證人陳志維與「劉文筆」共同在豐原替客戶辦
    理帳戶時為警查獲，案發後陳志維聽從「劉文筆」之言，而
    在警詢中說是被告向其收受帳戶；(三)被告是殘障人士，並未
    參與詐欺集團，其與「劉文筆」並非共犯。證人陳志維與「
    劉文筆」都有特殊管道，不會以低價讓被告收受帳戶。(四)請
    求傳訊證人劉仁義，該人與陳志維、「劉文筆」曾一同在通
    訊行上班，可以證明事情的真相。為此提起上訴，請求撤銷
    原判決，另為適法之裁判。
三、經查：
  (一)被告因不服地方法院之第一審判決，而向原審法院具狀提出
    上訴狀、上訴理由狀，敘明上訴理由，依刑事訴訟法第361
    條第2項條文、立法修正理由及上開最高法院判決意旨，被
    告倘已提出上訴理由，但所提非屬具體理由者，由第二審法
    院以上訴不合法律上之程式，以判決駁回之。至於上訴理由
    是否具體，係屬第二審法院審查範圍，則不在命補正之列（
    參見法院辦理刑事訴訟案件應行注意事項第162點），合先
    敘明。
  (二)原審判決就認定被告犯罪所憑之證據，已經詳細調查審酌，
    且於理由欄中詳述「證人曾雅惠於本院審理中證稱，其前揭
    所申請設立之華南商業銀行豐原分行帳號000000000000 0號
    帳戶之存摺、金融卡與印章，在臺中縣豐原市○○街79巷18
    之1 號住處，交由陳志維取走，陳志維在臺中市○○路上之
    全家便利商店前，將上開帳戶之存摺、金融卡、印章等物，
    交付予甲○○等語，證人陳志維於本院審理中亦證稱，曾雅
    惠0000000000000 號帳戶之存摺、金融卡與印章，伊向曾雅
    惠取走後，在臺中市○○路上之全家便利商店前，將之轉交
    予甲○○及其所屬之詐騙集團成員『劉文筆』等語。......
    渠等於前案之歷次偵查、審理迄至本件偵審中，均指述交付
    帳戶之對象為被告而自始為一致之陳述，可信度甚高。衡情
    ，證人曾雅惠、陳志維當無甘冒偽證重罪處罰之風險，而憑
    空捏造不實指訴以誣陷被告之理。參以被告亦不否認其曾為
    詐欺集團之人收集存摺、金融卡等物，亦被判處徒刑過，及
    其曾介紹陳志維買賣帳戶事宜，益徵證人曾雅惠、陳志維證
    述交付帳戶予被告及詐欺集團成員『劉文筆』等情節，應屬
    可信，且證人陳志維、曾雅惠於偵查中均供稱係直接出賣並
    交付上開帳戶金融卡、密碼予被告，與本院證人曾雅惠供稱
    係聽聞陳志維所說，陳志維供稱，係看到『劉文筆』之人轉
    交予被告，及『劉文筆』跟伊說轉交給被告云云，略有不同
    ，惟證人陳志維另供稱，其在執行案件後，均在精神療養院
    ，足見其精神並非完全健全，難期其陳述均完全一致，且其
    二人於偵查後至本院審理已歷時多日，證言不免被污染，惟
    均一致證稱證人曾雅惠之金融卡及密碼係交給被告，故其等
    於本院所陳述尚非不堪採信。」經核並無違背證據法則及論
    理法則。就量刑方面，原審亦已審酌被告之素行、犯罪一切
    情狀及其犯罪後態度，而量處其刑，經核亦屬妥適，並無過
    重或過輕之情形。被告提起上訴，固具備形式上之理由，惟
    其徒憑己意漫指原審判決不當，尚不足以動搖原審判決認定
    犯罪事實及量刑之基礎，難認係具體理由，另被告雖請求傳
    訊證人劉仁義，但並未敘明具體待證事實，僅泛稱該人可以
    證明事實真相，且被告過去於偵審程序中從未提及該名證人
    ，難認該人有親自見聞本案之事實經過，縱使劉仁義到庭證
    稱陳志維與「劉文筆」曾共同替客戶辦理帳戶，亦無從為本
    案被告有利之認定，核無調查之必要。綜上所述，被告之上
    訴顯然違背法律上之程式，應予駁回，並不經言詞辯論為之
    。
據上論斷，應依刑事訴訟法第367 條前段、第372 條，判決如主
文。
中    華    民    國    99    年    7     月    29    日
            刑事第十一庭   審判長法  官   郭  同  奇
                                 法  官   許  冰  芬
                                 法  官   陳  慧  珊
上列正本證明與原本無異。
不得上訴。
                                 書記官   高  麗  淇
中    華    民    國    99    年    7     月    30    日

司法院資訊處製作；財團法人民間司法改革基金會備份。
